臺灣臺南地方法院刑事判決　　　　　　 95年度交訴字第217號
公　訴　人　臺灣臺南地方法院檢察署檢察官
被　　　告　乙○○
上列被告因過失致死等案件，經檢察官提起公訴（95年度偵字第
1071號、第12036號），本院判決如下：
    主  文
乙○○服用酒類，不能安全駕駛動力交通工具而駕駛，處有期徒
刑陸月；又因過失致人於死，處有期徒刑壹年。應執行有期徒刑
壹年肆月。
    事  實
一、乙○○飲酒後，明知已不能安全駕駛動力交通工具，竟於民
　　國95年6月7日晚上8時20分許，酒後無照駕駛牌照號碼H9T-6
    07號重機車，沿臺南縣東山鄉聖賢村南100線之縣道，由東
    往西行駛於慢車道，途經該路3.45公里處，本應注意車前狀
    況並隨時採取必要之安全措施，以及應注意該路段行車時速
    不得超過40公里，而依當時情形，雖然天候為雨天，路面濕
    潤，惟夜間有照明設施，柏油路面無缺陷、無障礙物，視距
    良好，並無不能注意之情形，詎其竟疏於注意不得超速行駛
    ，在雨天之夜貿然以70公里之時速超速行駛，且疏於注意車
    前狀況，適其左前方有陳本正駕駛牌照號碼MUM-483號重機
    車，亦疏於注意在顯有妨害他車通行之處所，不得停車，且
    其機車無後車燈，竟停在上開道路由東往西之慢車道靠近快
    車道之邊線上，而乙○○發現其正前方地上有物品，為閃避
    該物品遂緊急煞車並向左閃避，因疏未注意陳本正停於該處
    ，遂不幸撞及同向在其左前方之陳本正之機車，致陳本正人
    車倒地，受有額部挫裂傷及胸部撞挫傷合併骨折、顱腦損傷
    併胸部內出血等傷害，經送奇美醫院柳營分院急救，延至同
    日下午（起訴書誤載為上午）10時25分許，不治死亡。乙○
    ○於肇事後犯罪未經發覺前，向趕至現場處理車禍事宜尚不
    知肇事者為何人之臺南縣警察局白河分局警員王進添，主動
    表示其即為肇事車輛之駕駛者而自首，嗣經測得其吐氣所含
    酒精成分達每公升0.65毫克，顯已不能安全駕駛動力交通工
    具。
二、案經陳本正之配偶丙○○○訴由臺南縣警察局白河分局報請
    臺灣臺南地方法院檢察署檢察官相驗後偵查起訴。
    理  由
一、訊據被告乙○○對於上開犯罪事實坦承不諱，核與其於警詢
    時及檢察官偵查中所供述之情節相符，並與本院96年1月2日
    審理時當庭勘驗道路監視器所拍攝之光碟畫面內容相符，有
    筆錄附卷可稽。此外，復有道路交通事故調查報告表（一）
    、（二）、道路交通事故現場圖、酒精測定紀錄表、檢察官
    95年6月8日勘驗被告乙○○及被害人陳本正之機車之勘驗筆
    錄（依勘驗記要，被害人陳本正所有之MUM- 483號重機車後
    方沒有尾燈）、奇美醫院柳營分院出具之陳本正受傷之診斷
    證明書、檢察官督同法醫師到場相驗所製作之勘驗筆錄、鑑
    定書、相驗屍體證明書各1份暨車禍現場蒐證照片24張，附
    卷可資佐證。
二、按汽車駕駛人飲用酒類後其吐氣所含酒精濃度超過每公升0.
    25毫克者，不得駕車，95年9月14日修正前之道路交通安全
    規則第114條第2款定有明文。被告於本件車禍發生後，經警
    測得其吐氣所含酒精濃度達每公升0.65毫克，依卷附「體內
    酒精濃度與肇事率關係表」顯示，吐氣所含酒精濃度達每公
    升0.55毫克時，平衡感與判斷力障礙度增高，肇事率為一般
    正常人之10倍。被告吐氣所含酒精濃度達每公升0.65毫克，
    其肇事率為一般正常人之10倍，其不能安全駕駛動力交通工
    具應屬無疑。又被告於飲酒後吐氣所含酒精濃度達每公升
    0.65毫克之情況下仍決意駕駛機車，其具公共危險之犯意甚
    明。
三、次按行車速度，依速限標誌或標線之規定，無標誌或標線者
    ，在設有快慢車道分隔線之慢車道，時速不得超過40公里；
    汽（機）車行駛時，駕駛人應注意車前狀況，並隨時採取必
    要之安全措施，95年9月14日修正前之道路交通安全規則第
    93條第1項第1款、第94條第3項定有明文。又行車前應注意
    燈光須詳細檢查確實有效；在顯有妨害他車通行之處所，不
    得停車，95年9月14日修正前之道路交通安全規則第89條第1
    項第1款、第112條第1項第9款亦定有明文。被告乙○○及被
    害人陳本正自應注意遵守上開規定。又依當時情形，雖然天
    候為雨天，路面濕潤，惟夜間有照明設施，柏油路面無缺陷
    、無障礙物，視距良好，並無不能注意之情形，詎被告竟疏
    於注意不得超速行駛，在雨天之夜駕駛H9T-607號重機車，
    貿然以70公里之時速超速行駛於時速限速40公里以下之路段
    ，且疏於注意車前狀況，為閃避其正前方地上之物品，竟緊
    急煞車並向左閃避，而疏未注意陳本正之MUM-483號重機車
    停於其左前方之由東往西之慢車道靠近快車道之邊線上，以
    致撞及陳本正之機車，致陳本正人車倒地，受有額部挫裂傷
    及胸部撞挫傷合併骨折、顱腦損傷併胸部內出血等傷害，經
    送奇美醫院柳營分院急救，延至同日下午（起訴書誤載為上
    午）10時25分許，不治死亡，被告顯有過失之責。又被害人
    陳本正雖疏於注意行車前應注意燈光須詳細檢查確實有效，
    而駕駛無後車燈之機車，以及疏於注意在顯有妨害他車通行
    之處所，不得停車，而竟在上開車道上停車，以致釀成本件
    車禍，其亦與有過失，然並不因此而解免被告過失之責。本
    院依上開被告與被害人之過失情節而言，並認被告之過失行
    為應是肇事之主因，被害人之過失行為應是肇事之次因。本
    件車禍肇事責任經檢察官送請臺灣省臺南區車輛行車事故鑑
    定委員會鑑定結果亦同（該會雖未認定被害人之機車無後車
    燈，然並不因此而影響被告及被害人間之肇事主因或次因之
    判斷），有該會95年7月5日臺南區9505 19號鑑定意見書附
    卷可稽。被告之過失行為與被害人之受傷不治死亡間，並有
    相當因果關係。綜上所述，事證明確，被告之犯行洵堪認定
    。
四、核被告乙○○所為，係犯刑法第185條之3之公共危險罪及刑
    法第276條第1項之過失致死罪。被告無駕駛執照且酒醉駕車
    ，因而致人死亡，依法應負刑事責任，其過失致死罪部分應
    依道路交通管理處罰條例第86條第1項之規定加重其刑。被
    告於肇事犯罪後，未被有偵查權之公務員或機關發覺前，向
    警員王進添，自首坦承犯行，進而接受裁判，有臺南縣警察
    局白河分局道路交通事故肇事人自首情形紀錄表附卷可稽。
    按行為後法律有變更者，適用行為時之法律。但行為後之法
    律有利於行為人者，適用最有利於行為人之法律，刑法第2
    條第1項定有明文。刑法於94年2月2日修正公布，並於95年7
    月1日生效施行，本件被告犯罪及自首均在95年6月7日，係
    新刑法施行前，修正前之刑法第62條規定「對於未發覺之罪
    自首而受裁判者，減輕其刑。但有特別規定者，依其規定。
    」，採必減制；新刑法第62條規定「對於未發覺之罪自首而
    受裁判者，得減輕其刑。但有特別規定者，依其規定。」，
    採得減制。二者相比，以修正前之刑法第62條規定對被告較
    為有利，依刑法第2條第1項規定，自應適用修正前之刑法第
    62條前段規定，減輕其刑，被告所犯之過失致死罪部分並先
    加後減。又被告所犯上開2罪間，犯意各別，行為互殊，應
    予分論併罰。審酌被告之品行（無犯罪前科）、生活經濟狀
    況普通、智識教育程度為國中畢業、酒後駕車之公共危險、
    所生之危害致被害人死亡、被告應負肇事主因之責任，被害
    人應負肇事次因之責任、被告事後雖坦承犯行，然被害人之
    家屬除領得強制險之賠償外，被告並未與被害人之家屬成立
    民事和解等一切情狀，爰分別量處如主文所示之刑，並定其
    應執行刑為有期徒刑1年4月，以示懲儆。又修正前之刑法第
    51 條第5款規定「宣告多數有期徒刑者，於各刑中之最長期
    以上，各刑合併之刑期以下，定其刑期。但不得逾20年。」
    ，修正後之刑法第51條第5款規定「宣告多數有期徒刑者，
    於各刑中之最長期以上，各刑合併之刑期以下，定其刑期。
    但不得逾30年。」，二者相比，以修正前之刑法第51條第5
    款規定對被告較為有利，依刑法第2條第1項規定，自應適用
    修正前之刑法第51條第5款規定，定其應執行刑，附此敘明
    。
據上論斷，應依刑事訴訟法第299條第1項前段，道路交通管理處
罰條例第86條第1項，刑法第2條第1項、第185條之3、第276條第
1項、修正前刑法第51條第5款、第62條前段，罰金罰鍰提高標準
條例第1條前段，判決如主文。
本案經檢察官甲○○到庭執行職務
中　　華　　民　　國　　96　　年　　1　　月　　16　　日
　　　　 　　　  交通法庭審判長法　官　陳顯榮
                               法　官　柯顯卿
                               法　官　林勝利
以上正本證明與原本無異。
如不服本判決，應於判決送達後10日內，向本院提出上訴狀。
　　　　　　　　　　　　　　 　書記官　陳金堂
中　　華　　民　　國　　96　　年　　1　　月　　16　　日
附錄本案論罪科刑法條全文：
中華民國刑法第185條之3
服用毒品、麻醉藥品、酒類或其他相類之物，不能安全駕駛動力
交通工具而駕駛者，處1年以下有期徒刑、拘役或3萬元以下罰金
。
中華民國刑法第276條
因過失致人於死者，處2年以下有期徒刑、拘役或2千元以下罰金
。
從事業務之人，因業務上之過失犯前項之罪者，處5年以下有期
徒刑或拘役，得併科3千元以下罰金。
